臺灣花蓮地方法院民事判決　九十年度簡上字第六八號
　　上　訴　人　乙○○
　　送達代收人　丙○○○
　　法定代理人　甲○○
　　訴訟代理人　羅秀榮
　　送達代收人　丁○○
右當事人間請求給付電費事件，上訴人對於中華民國九十年六月二十九日本院花蓮簡
易庭九十年度花簡字第六七號第一審判決提起上訴，本院判決如左：
    主      文
上訴駁回。
第二審訴訟費用由上訴人負擔。
    事      實
壹、本訴部分：
  甲、上訴人方面：
    一、聲明：
    (一)原判決廢棄。
    (二)被上訴人於原審之請求駁回。
    二、陳述：除與原審判決書所載者相同茲予引用外，補稱：上訴人於原審僅就
        電費收據所標示之民國（下同）八十八年三月份電費新台幣（下同）二萬一
        千五百九十一元承認，就另二次欠費金額被上訴人雖提出二紙遭退票之支票
        及退票理由單為憑，聲稱尚未獲清償云云，惟該二紙支票並非上訴人或上訴
        人之房客鄭英鈿所簽發或背書，與系爭電費無任何關聯，故原判決認定上訴
        人就以該二紙支票支付系爭電費之事實不為爭執，顯有違誤；針對被上訴
        人所請求之八十七年十一月份之九萬七千六百六十五元，及八十八年一月份
        之六萬三千三百六十九元之電費，上訴人於原審已提出被上訴人蓋有「市區
        服務中心」戳章之欠費查詢單為證，其上已載明上訴人就前開二次電費已繳
        納，且由其上所載金額亦可看出上訴人係以前開二紙支票以外之支票繳納，
        是前開二紙支票及退票理由單尚不足以作為證明上訴人欠繳電費之證據。
    三、證據：援用原審之立證方法。
  乙、被上訴人方面：
    一、聲明：駁回上訴。
    二、陳述：除與原審判決書所載者相同茲予引用外，補稱：上訴人就八十七年
        十一月份及八十八年一月份之二期電費，雖辯稱被上訴人於原審所提出之二
        紙支票票面金額與實際欠費金額不符等語，惟此乃因被上訴人之員工吳水松
        至用電戶現場收取得之前開二紙支票，係由當場之用電戶誤載金額所致，但
        該二紙支票之票面金額合計仍與該二期欠繳電費之總額相符，故上訴人此項
        辯解，尚不足採。至於上訴人所提出之欠費查詢單並非繳費證明，僅屬被
        上訴人內部之參考資料，並不具有公文程式條例所規定之要件，仍未能認定
        為被上訴人方面具有代理權人所出具之繳費證明，原判決理由就此業已載明
        ，上訴人雖復主張其已以其他支票繳款清償，但其始終未能陳明該支票之付
        款人、帳號及發票日等相關資料，仍不足以證明上訴人就該二期電費確已繳
        納。
    三、證據：援用原審之立證方法。
貳、反訴部分：
  甲、上訴人方面：
    一、聲明：被上訴人應於上訴人繳納八十八年三月二十三日之電費二萬一千五百
        九十一元，及線路補助費三千三百元後，即刻恢復供電。
    二、陳述：承前開本訴部分之陳述，上訴人既僅積欠八十八年三月份之二萬一千
        五百九十一元，則被上訴人本於供電契約，即應於上訴人補納該部分欠費後
        ，即速恢復供電，以符債之本旨。
    三、證據：援用原審之立證方法。
  乙、被上訴人方面：
    一、聲明：駁回上訴。
    二、陳述：除與原審判決書所載者相同茲予引用外，補稱：上訴人既未能證明其
        已就八十七年十一月及八十八年一月份之電費已為清償，其所欠電費即不只
        於二萬一千五百九十一元，被上訴人依約於上訴人僅繳納二萬一千五百九十
        一元後，應仍不具有即行恢復供電之義務。
    三、證據：援用原審之立證方法。
    理      由
壹、本訴部分：
  一、被上訴人於原審起訴主張上訴人就座落台北縣五股鄉○○路一一二號二樓前半
      向被上訴人租用電號：０５─３０─４３３２─２０─４用電，積欠被上訴人
      八十七年十一月份、八十八年一月份、三月份電費各九萬七千六百六十五元、
      六萬三千三百六十九元、二萬一千五百九十一元。就前二筆電費，上訴人之承
      租戶鄭英鈿以何家宏為發票人、發票日八十八年一月二十九日、付款人台北縣
      中和地區農會中正分部、票據號碼ＢＸ0000000、ＢＸ0000000
      號，票面金額分別為六萬七千六百六十五元、九萬三千三百六十九元，並均以
      台灣電力公司台北西區營業處為受款人之支票二紙給付電費，惟該二紙支票，
      被上訴人於八十八年二月二日提示未獲付款，爰依據用電契約之法律關係訴請
      上訴人給付十八萬二千六百二十五元，及法定遲延利息等語；上訴人於原審則
      以：對八十七年十一月份、八十八年一月份、八十八年三月份之電費各如被上
      訴人主張金額並不爭執，惟上訴人於八十九年七月二十八日、九十年五月十六
      日分別向原告市區服務中心查詢電費時，查詢單均表明尚欠電費二萬一千五百
      九十一元，故上訴人僅承認八十八年三月份電費二萬一千五百九十一元，爰請
      求駁回被上訴人之訴訟等語置辯。
  二、原判決則以：依照上訴人提出之電費帳務管理系統欠費查詢單所載收費日期為
      八十七年十一月二十日、八十八年一月二十一日之電費應繳總金額分別為九萬
      七千六百六十五元、六萬三千二百六十九元，收到日期均為八十八年二月一日
      ，有欠費查詢表三紙在卷可佐，而被上訴人主張該二筆電費係以林家宏為發票
      人之支票二紙給付，而經提示未獲兌現，經被上訴人自八十八年二月五日起九
      十年一月十二日派員向被告催討十一次，並另於八十九年八月二十五日發通知
      催繳，有支票、退票理由單各二紙、用戶退票記錄卡、催收明細表附卷為證，
      參以二紙支票金額與上訴人所提欠費查詢單上所載金額相符，均係十六萬一千
      零三十四元，而票載之受款人均係台灣電力公司台北西區營業處，而上訴人復
      不爭執八十七年十一月、八十八年一月份分電費金額為十六萬一千零三十四元
      ，則綜合以上證據資料以觀，被上訴人主張上訴人上述電費因提出給付之支票
      未獲兌現未清償，該二期電費請求權仍存在之事實應可信為真正，至上訴人所
      提之欠費查詢單縱加蓋市區服務中心戳記，但非被上訴人有代理權人出具之用
      電繳費證明，尚不足以證明上訴人業已清償，至被上訴人於收受林家宏名義支
      票之際，未要求交付者背書，至未能以背書連續證明該二紙票據確係上訴人承
      租人鄭英鈿提出清償，但本件被上訴人係依據用電契約請求權，並非本於票據
      請求權，故背書之不連續及於九十年二月十二日始提起本訴尚不足影響被上訴
      人之用電契約之電費債權請求權自明，故上訴人此部分抗辯即屬依法無據為由
      ，准許被上訴人之請求。
  三、上訴人不服原判決復持前開理由提起本件上訴，被上訴人則以上揭理由為辯而
      請求駁回上訴。是本件就前開八十七年十一月、八十八年一月及八十八年三月
      份之三期用電費用分別為九萬七千六百六十五元、六萬三千三百六十九元及二
      萬一千五百九十一元之事實，雙方均不爭執，此部分堪以認定為真正。茲本院
      應予審究者有二：其一為本件訴訟就所欠電費之清償應由何方負舉證責任？其
      二為依照負有舉證責任一方所提之證據，是否已可證明所欠電費業已清償？所
      證明之清償金額若干？
  四、經查：(一)本件係被上訴人依照用電契約關於供電人對用電人之電費請求權，而
      向上訴人提起訴訟，上訴人則以「其就八十七年十一月、八十八年一月二期電
      費業已清償」為由提出抗辯，而此項積極事實係屬對上訴人有利之事實，按民
      事訴訟法第二百七十七條前段「當事人主張有利於己之事實者，就其主張之事
      實有舉證之責任」之規定，及主張積極事實應負舉證責任分配之原則，上訴人
      自應就前開已清償電費之事實負舉證之責任。至前開二紙支票係由不負舉證責
      任之被上訴人所提出，負舉證責任之上訴人並未主張予以援用，是本院於認定
      負舉證責任人所提出之本證成立前（本院業認定本證─欠費查詢單，之證明力
      不足，詳如後述），尚無庸逕就不負舉證責任人所提出之反證─即前開二紙支
      票，進行審查。故上訴人以原判決就系爭二紙支票之認定有誤云云為上訴理由
      ，即無可採。(二)上訴人就其所主張「已清償八十七年十一月、八十八年一月二
      期電費」之事實，於原審固提出八十九年七月二十八日及九十年五月十六日所
      列印之欠費查詢單影本各一紙為憑，並於本件上訴予以援用，惟該二紙欠費查
      詢單均無被上訴人或其代理人之簽章，亦無其他足資表明「被上訴人」對「上
      訴人」為系爭電費業已清償之意思表示，或任何上訴人確已清償系爭電費之記
      載。至於八十九年七月二十八日之欠費查詢單上雖蓋有「市區服務中心」之戳
      章，但該戳章並未載明為「台灣電力股份有限公司」之字樣，該戳章之蓋印是
      否足使上訴人認為確係被上訴人所為之意思表示或事實上之陳述，仍屬有疑？
      再者，被上訴人於八十九年八月二十五日業以函文通知本件上訴人其所欠電費
      包括八十七年十一、十二月及結算電費，共達十八萬二千六百二十五元，此業
      據被上訴人於原審提出北西區費處字第八九○八○二一號函文及掛號郵件收件
      回執影本各一件為憑，依此應足以表示被上訴人已為「上訴人就所欠電費尚未
      清償」之表示，是該八十九年七月二十八日之欠費查詢單，即未能遽為推定上
　　　訴人已為清償事實之依據。換言之，即使該欠費查詢單有疏於核實之處，也不
　　　致於影響到是否己經清償之實實。此外，上訴人始終未能提出其所主張另以支
　　　票清償之相關資料，或其他足資證明已支付「八十七年十一月、八十八年一月
　　　二期電費之證據，本院就上訴人所為「欠費查詢單可證明其未欠繳電費」之主
　　　張，即無從遽為積極之認定。從而，就上訴人於八十七年十一月、八十八年一
　　　月及八十八年三月份之三期用電費用之清償，上訴人既均未能適切之證明，即
　　　仍負有依用電契約給付電費之責任。是原判決依據兩造間之用電契約之法律關
　　　係，判定上訴人應給付十八萬二千六百二十五元，及法定遲延利息予被上訴人
　　　，即屬正當，上訴人就本訴部分聲明不服，為無理由，應予駁回。
貳、反訴部分：
  一、上訴人於原審提起反訴主張請求被上訴人於給付該二萬一千五百九十一元之同
      時，反訴被告（即本件被上訴人）應恢復上述建物之供電等語；被上訴人於原
      審則以上訴人既未清償所積欠之全部電費，自無從復電，爰請求駁回上訴人之
      反訴等語置辯。
  二、承前開理由欄本訴部分第四項所述，本件上訴人所積欠之電費既不只於該二萬
      一千五百九十一元，則上訴人以反訴請求其於給付該二萬一千五百九十一元之
      同時，被上訴人應即刻恢復供電云云，二者之給付顯難認相當，亦無從允准。
      就此原判決駁回反訴原告即本件上訴人之反訴，亦無不當，故此部分上訴，亦
      屬無據，亦難准許。
、據上論結，本件上訴為無理由，依民事訴訟法第四百三十六條之一第三項、第四
    百四十九條第一項、第七十八條，判決如主文。
中　　　華　　　民　　　國　　九十一　　年　　　一　　　月　　二十九　　日
                            臺灣花蓮地方法院民事庭
~B審判長法官　陳心弘
~B法　　　官　林碧玲
~B法　　　官　郝燮戈
右正本証明與原本無異。
本判決不得上訴。
~B法院書記官　高明正
中　　　華　　　民　　　國　　九十一　　年　　　一　　　月　　      　　日
